臺灣高等法院臺中分院刑事判決
110年度原上訴字第14號
上  訴  人  
即  被  告  陳振銓



選任辯護人  洪政國律師（法扶律師）
上列上訴人即被告因毒品危害防制條例等案件，不服臺灣臺中地
方法院109年度原訴字第60號中華民國109年12月22日第一審判決
（起訴案號：臺灣臺中地方檢察署109年度偵字第16367、16697
、25504號），提起上訴，本院判決如下：
    主  文
上訴駁回。
    事  實
一、乙○○（綽號「阿銓」）為圖販賣毒品之不法利益，竟基於參
    與犯罪組織之犯意，於民國109年5月26日前2週某日，分別
    經不詳姓名年籍之通訊軟體微信暱稱「阿謙」之人介紹，而
    參與由FACETIME暱稱「疼2.0」與不詳姓名年籍之FACETIME
    暱稱「歡」及微信暱稱「阿謙」、「賓利營」、「櫻花」及
    李和謙（所犯參與犯罪組織及3次共同販賣第三級毒品罪犯
    行【含下述與乙○○共同販賣第三級毒品犯行部分】，經原審
    判處罪刑，未據上訴，已告確定）等成年成員所組成販賣第
    三級毒品愷他命、含第三級毒品4-甲基甲基卡西酮、硝甲西
    泮、3,4-亞甲基雙氧苯基乙基胺丁酮、芬納西泮成分、第四
    級毒品氯二氮平、硝西泮成分之毒咖啡包（毒品送驗後驗得
    上開毒品成分，為最重本刑逾5年有期徒刑之罪）之具有持
    續性、牟利性之有結構犯罪組織（下稱本案販毒集團，上開
    不詳姓名年籍之本案販毒集團成年成員，由臺灣臺中地方檢
    察署檢察官另案偵辦中【無證據顯示本案販毒集團成員中有
    少年】），且乙○○亦明知愷他命、4-甲基甲基卡西酮、3,4-
    亞甲基雙氧苯基乙基胺丁酮、芬納西泮、硝甲西泮及氯二氮
    平、硝西泮分屬毒品危害防制條例第2條第2項第3款、第4款
    所定之第三級毒品及第四級毒品，不得非法持有、販賣，竟
    與李和謙暨本案上揭販毒集團其他成年成員共同基於販賣毒
    第三級毒品、第四級毒品之犯意聯絡，由FACETIME暱稱「疼
    2.0」之人提供愷他命、毒咖啡包予李和謙，並由乙○○、李
    和謙擔任俗稱「小蜜蜂」即負責運送毒品予購毒者之工作，
    李和謙負責早班（即凌晨2時至14時），乙○○則負責晚班（
    即14時至翌日凌晨2時），乙○○再接受本案販毒集團總機成
    員之電話指示，將毒品運送至指定地點，與購毒品者交易毒
    品，並以販出毒咖啡包1包抽取新臺幣（下同）100元、愷他
    命1克抽取200元、愷他命2至4克抽取300元之代價作為報酬
    。緣劉軒鴻於109年5月25日13時26分許，透過通訊軟體微信
    ，與微信暱稱「櫻花」之人聯絡並談妥交易數量及價格後，
    雙方約定在位在臺中市○○區○○路0段○○○○巷00號之「上石國
    小」門口前交易。FACETIME帳號「歡」之人隨即使用FACETI
    ME告知乙○○上開交易數量及地點，由乙○○駕駛車牌號碼000-
    0000號自用小客車至上開地點後，劉軒鴻即進入上開自用小
    客車內，以1200元之價格，向乙○○購買「ROLLS ROYCE」包
    裝毒咖啡包及「Instagram」包裝毒咖啡包各1包，交易完成
    劉軒鴻下車後，乙○○隨即駕駛上開自小客車離開現場，嗣並
    將所收取之價金扣除200元後，將剩餘之1000元交予李和謙
    ，再由李和謙轉交予上手其他成員。
二、嗣經警於109年5月27日14時20分許，持臺灣臺中地方檢察署
    檢察官所核發之拘票，前往位於臺中市○○區○○路0段00號之
    加油站，拘提李和謙、乙○○2人，並當場搜索扣得愷他命11
    包（驗前淨重20.4610公克，純質淨重20.2564公克）、「In
    stagram」包裝毒咖啡包16包、「555」包裝毒咖啡包14包、
    「ROLLS ROYCE」包裝毒咖啡包12包、「銀色」包裝毒咖啡
    包5包、分裝袋1包、金色IPHONE廠牌行動電話1支、銀色IPH
    ONE廠牌行動電話2支、匯款單10張及李和謙所有之現金5300
    元、乙○○所有之現金6100元。
三、案經臺中市政府警察局第五分局報告臺灣臺中地方檢察署檢
    察官偵查起訴。
    理  由
壹、證據能力方面：
一、按訊問證人之筆錄，以在檢察官或法官面前作成，並經踐行
    刑事訴訟法所定訊問證人之程序者為限，始得採為證據，組
    織犯罪防制條例第12條第1項定有明文。查，本案證人於警
    詢時之證述，既非在檢察官或法官面前作成，依上開規定，
    並無證據能力，自不得作為認定上訴人即被告乙○○（下簡稱
    被告）犯本案參與犯罪組織罪之事證。
二、按被告以外之人（包括證人、鑑定人、告訴人、被害人及共
    同被告等）於審判外之陳述雖不符刑事訴訟法第159條之1至
    之4等4條之規定，而經當事人於審判程序同意作為證據，法
    院審酌該言詞陳述或書面陳述作成時之情況，認為適當者，
    亦得為證據；當事人、代理人或辯護人於法院調查證據時，
    知有刑事訴訟法第159條第1項不得為證據之情形，而未於言
    詞辯論終結前聲明異議者，視為有前項之同意，同法第159
    條之5定有明文。立法意旨在於傳聞證據未經當事人之反對
    詰問予以核實，原則上先予排除。惟若當事人已放棄反對詰
    問權，於審判程序中表明同意該等傳聞證據可作為證據；或
    於言詞辯論終結前未聲明異議，基於尊重當事人對傳聞證據
    之處分權，及證據資料愈豐富，愈有助於真實發見之理念，
    且強化言詞辯論主義，使訴訟程序得以順暢進行，上開傳聞
    證據亦均具有證據能力。嗣最高法院104年第3次刑事庭決議
    認本條之適用並不以「不符前四條之規定」為要件，惟如符
    合第159條之1第1項規定之要件而已得為證據者，不宜贅依
    第159條之5之規定認定有證據能力。本案下列引用之供述證
    據，檢察官、被告及其選任辯護人於本院審理中均不爭執其
    證據能力，而本院認其作成之情形並無違反法定程序取得或
    不當情形，經審酌後認為適當，應認於本案有證據能力。
三、本案以下引用之非供述證據，均依法定程序製作、取得，與
    本案具有關聯性，業經本院依法踐行調查證據程序，檢察官
    、被告及其選任辯護人均不爭執該等證據之證據能力，亦查
    無依法應排除其證據能力之情形，亦均具證據能力。
貳、實體方面：
一、認定本案犯罪事實所憑證據及理由： 
　㈠上揭犯罪事實，業據被告於警詢、偵訊、原審及本院審理時
    均坦承不諱，核與證人即同案被告李和謙（下僅稱其姓名）
    、證人即購毒者劉軒鴻於證述情節相符（參偵16367號卷第2
    81至289、333至335、487至491、525、526頁，聲羈卷第23
    至27頁，原審卷第43至50、91至99、161至170頁，他4237號
    卷第149、150頁，偵16367號卷第107至129、540至544頁）
    相符，並有愷他命11包、「Instagram」包裝毒咖啡包16包
    、「555」包裝毒品咖啡包14包、「ROLLS ROYCE」包裝毒咖
    啡包12包、「銀色」包裝毒咖啡包5包等物扣案可證。復有1
    09年5月12日員警職務報告書（參他4237號卷第7至10頁）、
    臺中市政府警察局第五分局109年5月25日扣押筆錄、扣押物
    品目錄表及扣押物品收據（參他4237號卷第181至189頁，【
    扣押劉軒鴻之第三級毒品甲基卡西酮咖啡包2包】）、劉軒
    鴻以微信通訊軟體與暱稱「櫻花」之通訊內容畫面翻拍照片
    10張（參他4237號卷第191至195頁）、交易現場及盤查照片
    6張（參他4237號卷第195至199頁）、查扣毒品照片9張（參
    他4237號卷第201至205頁）、手機通聯紀錄畫面及手機序號
    翻拍照片共4張（參他4237號卷第205至207頁）、員警跟監B
    CB-7271號監視器畫面翻拍照片7張（參他4237號卷第207至2
    15頁）、車號000-0000號自小客車之車輛詳細資料報表（參
    他4237號卷第217頁）、109年5月24日偵查報告（參他4478
    號卷第7頁）、109年5月23日陳振詮駕駛自小客車BCB-7271
    號監視器影像畫面截圖照片2張及與藥腳交易毒品後下車監
    視器畫面截圖照片2張（參他4478號卷第27至29頁）、109年
    5月24日李和謙駕駛自小客車BCB-7271號監視器畫面截圖照
    片2張（參他4478號卷第31頁）、車號000-0000號自小客車
    之智慧型行車紀錄查詢系統表（參他4478號卷第35至37頁）
    、劉軒鴻之指認犯罪嫌疑人紀錄表、被指認人真實姓名對照
    表（參偵16367號卷第131至135頁）、臺中市政府警察局第
    五分局109年5月26日搜索扣押筆錄、扣押物品目錄表及扣押
    物品收據（參偵16367號卷第175至183頁，【扣押李和謙之
    ：愷他命11包、「Instagram」包裝毒咖啡包16包、「555」
    包裝毒咖啡包、「ROLLS ROYCE」包裝毒咖啡包12包、「銀
    色」包裝毒咖啡包5包、分裝袋1包、IPHONE手機2支、匯款
    單10張、新臺幣5300元，扣押乙○○之：銀色IPHONE手機1支
    、新臺幣6100元】）、被告之臺中市政府警察局第五分局採
    集尿液鑑定同意書、委託尿液檢驗代號與真實姓名對照表、
    偵辦毒品案件尿液檢體對照表各1份（參偵16367號卷第225
    至233頁）、警方拘提被告、李和謙暨現場查扣毒咖啡包等
    相關證物照片6張（參偵16367號卷第235至239頁）、臺中市
    政府警察局第五分局109年7月21日中市警五分偵字第109002
    8440號函及檢附之：(1)正修科技大學超微量研究科技中心1
    09年6月18日出具報告編號R00-00000-000號之劉軒鴻尿液檢
    驗報告、(2)法務部調查局109年7月6日調科壹字第10903239
    550號鑑定書、(3)衛生福利部草屯療養院109年6月4日草療
    鑑字第1090500601號鑑驗書（參偵16367號卷第511至514頁
    ）、內政部警政署刑事警察局109年7月15日刑鑑字第109006
    1252號鑑定書（參偵16367號卷第515、516頁）、衛生福利
    部草屯療養院109年6月10日草療鑑字第1090500569號鑑驗書
    （參偵16697號卷第141頁）、衛生福利部草屯療養院109年5
    月27日草療鑑字第1090500488號鑑驗書（參偵16697號卷第1
    43、145頁）、衛生福利部草屯療養院109年6月5日草療鑑字
    第1090500568號鑑驗書（參偵16697號卷第147、149、151頁
    ）、正修科技大學超微量研究科技中心109年6月18日出具報
    告編號R00-0000-000號之被告尿液檢驗報告（參偵25504號
    卷第115頁）、法務部調查局109年7月6日調科壹字第109032
    39530號鑑定書（參偵25504號卷第119頁）、贓證物領回收
    據（參偵25504號卷第179頁，【自小客車BCB-7271號，具領
    人：黃俊皓）、109年度保管字第3760號扣押物品清單、贓
    證物款收據及扣案之現金照片（參偵25504號卷第223至227
    頁）、109年度安保字第1114號扣押物品清單及扣案物照片
    （參偵25504號卷第229、245至247頁）、109年度保管字第3
    770號扣押物品清單及扣案物照片（參偵25504號卷第249至2
    57頁）、109年度院安保字第437號扣押物品清單（參原審卷
    第125頁）、109年度院保字第1739號扣押物品清單（參原審
    卷第129頁）等在卷可證。
　㈡按組織犯罪防制條例第2條原規定：「本條例所稱犯罪組織，
    係指三人以上，有內部管理結構，以犯罪為宗旨或以其成員
    從事犯罪活動，具有集團性、常習性及脅迫性或暴力性之組
    織。」，其後於106年4月19日修正公布，其中第1項修正為
    「本條例所稱犯罪組織，指3人以上，以實施強暴、脅迫、
    詐欺、恐嚇為手段或最重本刑逾5年有期徒刑之罪，所組成
    具有持續性及牟利性之有結構性組織。」，並增訂第2項「
    前項有結構性組織，指非為立即實施犯罪而隨意組成，不以
    具有名稱、規約、儀式、固定處所、成員持續參與或分工明
    確為必要。」，該條例第2條第1項「具有持續性『及』牟利性
    之有結構性組織」再於107年1月3日修正為「具有持續性『或
    』牟利性之有結構性組織」。再參諸上開組織犯罪防制條例
    之修正理由提及「目前犯罪組織所從事犯罪活動，已不限於
    脅迫性或暴力性之犯罪活動，犯罪手法趨於多元」等語，可
    知於上開組織犯罪防制條例修正後，倘若3人以上組成以實
    施最重本刑逾5年有期徒刑之罪為手段，而具有持續性或牟
    利性之結構組織者，亦應受組織犯罪防制條例之規範。本案
    被告上開所為，係聚合李和謙、FACETIME暱稱「疼2.0」及
    微信暱稱「賓利營」、「櫻花」等3人以上之成年成員，以
    從事販賣第三級毒品、第四級毒品犯行而持續牟利之手段，
    由李和謙負責早班（即凌晨2時至14時），被告負責晚班（
    即14時至翌日凌晨2時），於微信暱稱「賓利營」、「櫻花
    」等人與購毒者聯繫交易毒品事宜後，再由被告與李和謙接
    受本案販毒集團總機成員之電話指示，將毒品運送至指定地
    點，與購毒品者交易毒品，本案販毒集團顯具相當目的性、
    結構性之分層及分工，核與上開組織犯罪防制條例所稱之「
    犯罪組織」相當，足認被告確係參與以實施最重本刑逾5年
    有期徒刑之販賣第三級毒品罪，具有持續性、牟利性之犯罪
    組織無疑。
　㈢綜上，被告上開任意性之自白，核與事實相符，堪予採信。
    是本案事證明確，被告上開犯行，堪以認定，應予依法論科
    。
二、論罪理由：
　㈠查被告行為後，毒品危害防制條例第4條及第17條第2項均業
    於109年1月15日修正公布，並於同年7月15日施行生效，修
    正前毒品危害防制條例第4條第3項、第4項規定：「製造、
    運輸、販賣第三級毒品者，處7年以上有期徒刑，得併科新
    臺幣7百萬元以下罰金」、「製造、運輸、販賣第四級毒品
    者，處5年以上12年以下有期徒刑，得併科新臺幣3百萬元以
    下罰金。」，修正後同條例第4條第3項、第4項則規定：「
    製造、運輸、販賣第三級毒品者，處7年以上有期徒刑，得
    併科新臺幣1仟萬元以下罰金」、「製造、運輸、販賣第四
    級毒品者，處5年以上12年以下有期徒刑，得併科新臺幣5百
    萬元以下罰金。」；而修正前毒品危害防制條例第17條第2
    項規定：「犯第4條至第8條之罪於偵查及審判中均自白者，
    減輕其刑。」，修正後同條例第17條第2項則規定：「犯第4
    條至第8條之罪於偵查及歷次審判中均自白者，減輕其刑。
    」，經比較修正前、後之規定，修正後毒品危害防制條例第
    4條第3項、第4項提高罰金刑之最高刑度，而修正後毒品危
    害防制條例第17條第2項規定須於「歷次」審判中均自白犯
    罪，始得依該條規定減輕其刑，較修正前規定之要件嚴格，
    是本件被告之行為，自應適用修正前毒品危害防制條例第4
    條第3項、第4項及第17條第2項之規定。
　㈡按行為人以一參與詐欺犯罪組織，並分工加重詐欺行為，同
    時觸犯參與犯罪組織罪及加重詐欺取財罪，雖其參與犯罪組
    織之時、地與加重詐欺取財之時、地，在自然意義上非完全
    一致，然二者仍有部分合致，且犯罪目的單一，依一般社會
    通念，認應評價為一罪方符合刑罰公平原則，應屬想像競合
    犯，如予數罪併罰，反有過度評價之疑，實與人民法律感情
    不相契合。是以倘若行為人於參與犯罪組織之繼續中，先後
    加重詐欺數人財物，因行為人僅為一參與組織行為，侵害一
    社會法益，應僅就「首次犯行」論以參與犯罪組織罪及加重
    詐欺罪之想像競合犯，而其後之犯行，乃為其參與組織之繼
    續行為，為避免重複評價，當無從將一參與犯罪組織行為割
    裂再另論一參與犯罪組織罪，而與其後所犯加重詐欺罪從一
    重論處之餘地（最高法院107年度台上字第1066號判決意旨
    參照）。本於同一法理，行為人於參與具有持續性、牟利性
    之有結構販賣毒品組織後之首次販賣毒品犯行，自應論以參
    與犯罪組織罪及販賣毒品罪之想像競合犯。
　㈢經查，本案之「555」包裝毒咖啡包含第三級毒品4-甲基甲基
    卡西酮成分及第四級毒品氯二氮平或硝西泮成分；「骰子」
    包裝毒咖啡包含第三級毒品3,4-亞甲基雙氧苯基乙基胺丁酮
    、芬納西泮成分；「ROLLS ROYCE」包裝毒咖啡包含第三級
    毒品4-甲基甲基卡西酮、硝甲西泮成分；「Instagram」包
    裝毒咖啡包含第三級毒品4-甲基甲基卡西酮成分及第四級毒
    品硝西泮成分，已如前述。是核被告如事實欄一所為，係犯
    組織犯罪防制條例第3條第1項後段之參與犯罪組織罪、修正
    前毒品危害防制條例第4條第3項之販賣第三級毒品罪及修正
    前同條例第4條第4項之販賣第四級毒品罪。被告上揭所為係
    一行為而觸犯參與犯罪組織、販賣第三級毒品、販賣第四級
    毒品等3罪，為想像競合犯，應依刑法第55條前段之規定，
    從一重之販賣第三級毒品罪處斷。至被告持有第三級毒品愷
    他命（驗前淨重20.4610公克，純質淨重20.2564公克）之低
    度行為，應為販賣毒品之高度行為所吸收，不另論罪。
　㈣被告與李和謙暨本案販毒集團其他成年成員間，具犯意聯絡
    及行為分擔，為共同正犯。　
　㈤起訴書所犯法條欄(二)雖有「被告李和謙、乙○○所為之犯罪
    事實一、(一)至(三)之販毒行為，均係以一販賣行為同時成
    立販賣第三級毒品、販賣第四級毒品2罪…」之記載，惟此業
    經原審蒞庭檢察官當庭將起訴書所犯法條欄(二)更正為被告
    所為之起訴書犯罪事實一、(三)之販毒行為，並將起訴書所
    犯法條欄（四）更正為犯罪事實一、(三)係被告之首次犯行
    （參原審卷第232頁）。又依起訴書犯罪事實一所載，被告
    係於109年5月26日前2週某日始參與本案販毒集團，可見起
    訴書犯罪事實一、(三)犯行部分，係被告參與本案販毒集團
    後之首次販賣毒品犯行，起訴意旨所認被告涉有販賣毒品犯
    行應僅及於起訴書犯罪事實一、(三)部分犯行，不包括起訴
    書犯罪事實一、(一)至(二)部分犯行，是本院自得依公訴檢
    察官更正後之起訴範圍及法條予以判決。
　㈥按犯第4條至第8條之罪於偵查及審判中均自白者，減輕其刑
    ，修正前毒品危害防制條例第17條第2項定有明文。被告對
    於上開販賣毒咖啡包之犯行，於偵查、原審及本院審判中，
    均自白犯罪，應依修正前毒品危害防制條例第17條第2項之
    規定，減輕其刑。
　㈦按想像競合犯之處斷刑，本質上係「刑之合併」，其所謂從
    一重處斷，乃將想像競合犯組成之評價上數罪，合併為科刑
    一罪，其所對應之刑罰，亦合併其評價上數罪之數法定刑，
    而為一個處斷刑。易言之，想像競合犯侵害數法益者皆成立
    犯罪，論罪時必須輕、重罪併舉論述，同時宣告所犯各罪名
    ，包括各罪有無加重、減免其刑之情形，亦應說明論列，量
    刑時併衡酌輕罪部分量刑事由，評價始為充足，然後依刑法
    第55條前段規定「從一重處斷」，非謂對於其餘各罪可置而
    不論。因此，法院決定處斷刑時，雖以其中最重罪名之法定
    刑，做為裁量之準據，惟於裁量其輕重時，仍應將輕罪合併
    評價在內（最高法院108年度台上字第4405、4408號判決意
    旨參照）。查，被告於偵查、原審及本院審判中均自白參與
    本案販毒集團，此觀其警詢、偵訊、原審及本院審理筆錄即
    明，依組織犯罪防制條例第8條第1項後段之規定原應減輕其
    刑，惟因其參與犯罪組織罪係屬想像競合犯中之輕罪，僅從
    一重之販賣第三級毒品罪處斷，故本院待於量刑時再併與衡
    酌此部分之減輕其刑事由。
　㈧被告之選任辯護人雖請求依刑法第59條之規定予以酌量減輕
    其刑。然刑法第59條規定犯罪之情狀可憫恕者，得酌量減輕
    其刑，其所謂「犯罪之情狀」，與同法第57條規定科刑時應
    審酌之一切情狀，並非有截然不同之領域，於裁判上酌減其
    刑時，應就犯罪一切情狀（包括第57條所列舉之10款事項）
    ，予以全盤考量，審酌其犯罪有無可憫恕之事由（即有無特
    殊之原因與環境，在客觀上足以引起一般同情，以及宣告法
    定低度刑，是否猶嫌過重等等），以為判斷。而毒品危害防
    制條例第4條針對販賣各級毒品所設刑度，乃是依照各級毒
    品本身具有不同程度之危害性、成癮性，為禁絕毒品擴散、
    使國民遠離毒害，而對於行為人從事販賣各級毒品科予高低
    不等之刑度。從而，自無從僅憑行為多寡、犯罪所得甚低、
    迫於經濟壓力等，即謂其犯罪情節足堪同情，以免過度破壞
    規範威信，架空法定刑度而違反立法本旨。查，本件被告明
    知販賣毒咖啡包（「555」包裝及「Instagram」包裝之毒咖
    啡包含第三級毒品、第四級毒品成分；「骰子」包裝及「RO
    LLS ROYCE」包裝之毒咖啡包含第三級毒品成分）係屬違法
    且為重罪，然被告竟無視國家杜絕毒品犯罪之禁令，為圖販
    賣毒品之不法利得，而被告仍共同為如事實欄一所示販賣毒
    咖啡包之犯行，其行為之不法內涵顯非輕微。況被告所涉上
    開販賣毒咖啡包犯行，既已有上開減刑事由之適用，則減刑
    後之最低度刑依一般社會通念，尚難認有何情輕法重之情形
    ，核無刑法第59條規定之適用。
三、駁回上訴理由：
　㈠原審經調查審理結果，認被告所為如事實欄一所示犯行，事
    證明確，適用組織犯罪防制條例第3條第1項後段，修正前毒
    品危害防制條例第4條第3項、第4項、第17條第2項，毒品危
    害防制條例第19條第1項，刑法第2條第1項前段、第11條、
    第28條、第55條前段、第38條第1項、第38條之1第1項前段
    規定，並審酌被告明知毒咖啡包含第三級毒品或第四級毒品
    成分，對於國人身心健康及社會治安影響甚大，為法律所嚴
    格管制，竟無視國家杜絕毒品犯罪之禁令，仍涉犯上開販賣
    毒咖啡包之犯行，被告所為戕害國民身心健康，並危害社會
    治安，助長毒品之流通，實值非難。惟考量被告犯後坦承犯
    行，犯罪後態度良好，且所涉上開販賣毒咖啡包之數量、金
    額非鉅，並考量被告就參與犯罪組織犯行部分，於偵查、審
    理中均自白，已符合相關自白減刑規定之情狀，兼衡被告在
    本案販毒集團中，僅分別負責晚班，聽從本案販毒集團總機
    成員之指示，前往與購毒者交易毒品，顯屬本案販毒集團較
    為下層之角色地位，暨其自陳之智識程度、家庭經濟生活狀
    況等一切情狀，量處有期徒刑3年7月。另就不予宣告強制工
    作暨沒收部分詳予說明（詳如後述）。核其認事用法，均無
    違誤，量刑亦稱妥適，應予維持。
　㈡被告上訴意旨主張其於本案應有刑法第59條酌減其刑等規定
    之適用，並不可採，已如前述，其此部分上訴，並無理由。
　㈢被告雖另請求考量其本案犯行、犯後態度及家庭狀況等，予
    以從輕量刑等語；惟按刑罰之量定，屬法院自由裁量之職權
    行使，應審酌刑法第57條所列各款事由及一切情狀，為酌量
    輕重之標準，並非漫無限制；量刑輕重係屬事實審法院得依
    職權自由裁量之事項，苟已斟酌刑法第57條各款所列情狀而
    未逾越法定刑度，不得遽指為違法；且在同一犯罪事實與情
    節，如別無其他加重或減輕之原因，下級審量定之刑，亦無
    過重或失輕之不當情形，則上級審法院對下級審法院之職權
    行使，原則上應予尊重（最高法院72年台上字第6696號、75
    年台上字第7033號及85年度台上字第2446號判決意旨參照）
    。本案原審已本於被告之責任為基礎，並已具體斟酌刑法第
    57條所列情形而為量刑，未有偏執一端而有失之過重之情事
    ，依上開說明，即不得遽指為未審酌上情而量刑過重。被告
    此部分上訴意旨，亦難為本院所採用。至被告所述家庭狀況
    ，其情固值堪憐，然仍核與本案被告前述犯行無涉，如被告
    之親屬，確因被告入監執行而失所依靠，宜由社政機關予以
    扶助，尚不足據為對被告從輕量刑之依據，併予敘明。
　㈣綜上所述，本件被告上訴，並無理由，應予駁回。
四、不予宣告強制工作理由：　　
    被告雖參與以實施最重本刑逾5年有期徒刑之販賣毒品罪，
    具有持續性、牟利性之結構性犯罪組織，惟被告僅負責晚班
    ，依本案販毒集團總機成員之指示，前往與購毒者交易毒品
    ，相對於犯罪核心成員即實際策劃、分配任務、擁有來源管
    道可取得販賣之毒品等情狀觀之，被告顯屬本案販毒集團中
    較為下層之角色地位，被告參與本案販毒集團之行為嚴重性
    、表現之危險性尚非重大。又被告參與本案販毒集團，每售
    出毒咖啡包1包可抽取100元之報酬，被告實際取得200元之
    報酬，業經被告於警詢、偵訊、原審審理時供承在卷，被告
    獲利金額不多，且被告於偵查、原審及本院審理時，均坦承
    其所涉犯行，對其未來正向行為仍具期待性。是本院認被告
    上開所涉參與犯罪組織罪、販賣第三級毒品罪及販賣第四級
    毒品罪，依刑法第55條前段規定，從一重之販賣第三級毒品
    罪處斷，量處有期徒刑3年7月，已足收懲儆之效，依最高法
    院刑事大法庭108年度台上大字第2306號裁定意旨，爰不依
    組織犯罪防制條例第3條第3項之規定，宣告被告應於刑之執
    行前，令入勞動場所強制工作。
五、沒收部分：
　㈠按毒品危害防制條例第18條第l項前段規定，應予沒收銷燬之
    毒品，以經查獲之第一、二級毒品為限。又毒品依其成癮性
    、濫用性及對社會危害性，共分為四級，上開條例並就製造
    、運輸、販賣、意圖販賣而持有、以非法方法使人施用、引
    誘他人施用及轉讓不同等級之毒品等行為，分別定其處罰。
    至施用或持有第三、四級毒品，因其可罰性較低，故未設處
    罰之規定，僅就施用及持有第一、二級毒品科以刑罰。然鑑
    於第三、四級毒品均係管制藥品，特於同條例第11條之1明
    定無正當理由，不得擅自持有；第18條第l項後段復規定查
    獲之第三、四級毒品，無正當理由而擅自持有者，沒入銷燬
    之。從而，依同條例第18條第1項後段應沒入銷燬之毒品，
    專指查獲施用或持有之第三、四級毒品而言，倘係查獲製造
    、運輸、販賣、意圖販賣而持有、以非法方法使人施用、引
    誘他人施用或轉讓第三、四級毒品，既屬同條例相關法條明
    文規定處罰之犯罪行為，即非該條項應依行政程序沒入銷燬
    之範圍。又同條例第19條第1項所定「供犯罪所用之物」，
    不包括毒品本身在內，尚不得援用此項規定為第三、四級毒
    品之沒收依據。然同條例對於查獲之製造、運輸、販賣、意
    圖販賣而持有、以非法方法使人施用、引誘他人施用及轉讓
    第三、四級毒品之沒收，並無特別規定，如其行為已構成犯
    罪，則該毒品即屬不受法律保護之違禁物，應回歸刑法有關
    沒收規定之適用，始為適法（最高法院99年度台上字第338
    號、100年度台上字第882號判決意旨參照）。查，扣案之愷
    他命11包，經送衛生福利部草屯療養院鑑驗，檢出結果為第
    三級毒品愷他命（檢驗前淨重20.4610公克，純度99%，純質
    淨重20.2564公克），有衛生福利部草屯療養院109年6月10
    日草療鑑字第1090500569號鑑驗書、衛生福利部草屯療養院
    109年6月5日草療鑑字第1090500568號鑑驗書在卷可證（參
    偵16697卷第141、147至151頁），而扣案之「Instagram」
    包裝毒咖啡包16包、「555」包裝毒咖啡包14包、「ROLLS R
    OYCE」包裝毒咖啡包12包、「銀色」包裝毒咖啡包5包，經
    送內政部警政署刑事警察局及衛生福利部草屯療養院鑑驗，
    「Instagram」包裝毒咖啡包檢出第三級毒品4-甲基甲基卡
    西酮成分及第四級毒品硝西泮成分、「555」包裝毒咖啡包
    檢出第三級毒品4-甲基甲基卡西酮成分、第四級毒品硝西泮
    成分、「ROLLS ROYCE」包裝毒咖啡包檢出第三級毒品4-甲
    基甲基卡西酮、硝甲西泮成分、「銀色」包裝毒咖啡包檢出
    第三級毒品3,4-亞甲基雙氧苯基乙基胺丁酮、芬納西泮3，4
    亞甲基雙氧苯基乙基胺戊酮成分，亦有內政部警政署刑事警
    察局109年7月15日刑鑑字第1090061252號鑑定書及衛生福利
    部草屯療養院109年5月27日草療鑑字第1090500488號鑑驗書
    在卷可證（參偵16367卷第515、516頁，偵16697卷第143至1
    45頁）。又上開扣案之愷他命及毒咖啡包均係被告與李和謙
    等人販售所用，業經李和謙於原審審理時供明在卷（參原審
    卷第241頁），且均為違禁物，依上開說明，應依刑法第38
    條第1項之規定，宣告沒收，且於最後1次之販賣毒品罪項下
    ，宣告沒收之（最高法院100年度台上字第908號判決意旨參
    照）。至鑑驗所耗損之部分毒品，既已滅失，爰不另為沒收
    之諭知。
　㈡按「犯第4條至第9條、第12條、第13條或第14條第1項、第2
    項之罪者，其供犯罪所用之物，不問屬於犯罪行為人與否，
    均沒收之」，毒品危害防制條例第19條第1項定有明文。查
    ，扣案之銀色IPHONE廠牌行動電話（IMEI：00000000000000
    0，含SIM卡1張）1支係被告用來做為本案販賣毒品聯繫使用
    ，而扣案分裝袋1包，係用來分裝毒品使用，業經被告於原
    審審理時供明在卷（參原審卷第241、242頁）。是上開扣案
    之行動電話及分裝袋，爰依毒品危害防制條例第19條第1項
    之規定，宣告沒收之。至扣案之另1支銀色IPHONE廠牌行動
    電話係空機，並未使用，扣案之匯款單係李和謙購買遊戲點
    數及匯款給其家人之ATM交易匯款收據，均與本案無關，業
    經李和謙於原審審理供明在卷（參原審卷第241頁）。是上
    開扣案之銀色IPHONE廠牌行動電話及匯款單，均核與本案無
    關，爰不宣告沒收。
　㈢按犯罪所得，屬於犯罪行為人者，沒收之，刑法第38條之1第
    1項前段定有明文。查，被告如事實欄一所示販賣毒咖啡包
    予劉軒鴻犯行，其從中抽取200元之報酬，業經被告於原審
    審理時供明在卷（參原審卷第246頁），足認被告本案犯罪
    所得為200元。是扣案屬被告所有現金6100元中之犯罪所得2
    00元，爰依刑法第38條之1第1項前段規定宣告沒收之，惟其
    餘現金5900元，核與本案無關，爰不宣告沒收之。
據上論結，應依刑事訴訟法第368條，判決如主文。
本案經檢察官王宜璇提起公訴，檢察官甲○○到庭執行職務。
中　　華　　民　　國　　110 　年　　4 　　月　　28　　日
              刑事第七庭    審判長法　官  梁  堯  銘
                                  法　官  張  智  雄
                                  法　官  王  鏗  普
以上正本證明與原本無異。
如不服本判決，應於收受送達後20日內向本院提出上訴書狀，其
未敘述上訴理由者，並得於提起上訴後20日內向本院補提理由書
（均須按他造當事人之人數附繕本）「切勿逕送上級法院」。
                                 書記官  郭  蕙  瑜
中　　華　　民　　國　　110 　年　　4 　　月　　28　　日
附錄論罪科刑法條
組織犯罪防制條例第3條第1項
發起、主持、操縱或指揮犯罪組織者，處3年以上10年以下有期
徒刑，得併科新臺幣1億元以下罰金；參與者，處6月以上5年以
下有期徒刑，得併科新臺幣1千萬元以下罰金。但參與情節輕微
者，得減輕或免除其刑。
修正前毒品危害防制條例第4條第3項、第4項
製造、運輸、販賣第三級毒品者，處7年以上有期徒刑，得併科
新臺幣7百萬元以下罰金。
製造、運輸、販賣第四級毒品者，處5年以上12年以下有期徒刑
，得併科新臺幣3百萬元以下罰金。